臺灣彰化地方法院民事判決　九十三年度訴字第三四七號
　　原　　　告　甲○○
　　被　　　告　乙○○
右當事人間請求遷讓房屋事件，本院於民國九十三年六月二十四日言詞辯論終結，判
決如左：
    主      文
被告應將坐落彰化縣北斗鎮○○○段一三二七─００三三地號土地上門牌號碼彰化縣
北斗鎮○○路一六七巷五六號如附圖所示A1、A2、A3、B1、B2、B3、B4、C1、C2部分
之建物遷讓交還原告。
訴訟費用由被告負擔。
本判決於原告以新台幣伍拾萬元為被告供擔保後，得假執行。
    事實及理由
一、原告起訴聲明：除假執行擔保金額外，如主文所示。其主張要旨略謂：如附圖所
    示之建物為原告所有，被告無正當權源占有使用，爰依民法第七百六十七條前段
    之所有權物上請求權，請求被告遷讓等語。
二、被告則聲明駁回原告之訴。其抗辯略稱：兩造原為夫妻關係，現雖已離婚，但其
    對該建物亦有出資，其占有使用系爭建物並無不當，原告如果要其遷讓，應為相
    當補償等語。
三、原告主張前開建物為其所有，目前全部為被告所占有、使用之事實，業據提出建
    物登記謄本為證，並經本院囑託彰化縣北斗地政事務所派員會同勘測屬實，有本
    院勘驗筆錄及地政事務所繪製之土地複丈成果圖在卷可稽，堪信為真正。
四、按所有權人對於無權占有或侵奪其所有物者，得請求返還之，對於妨害其所有權
    者，得請求除去之，民法第七百六十七條定有明文。次按依民事訴訟舉證責任分
    配原則，所有權人對占用人主張物上請求權，僅須證明其為所有權人及被占用之
    事實為已足，如占用人抗辯其有正當之占用權源，即應就所抗辯之事實負舉證證
    明之責（最高法院八十五年台上字第一一二０號判決意旨參照）。又所有權人對
    於無權占有人主張民法第七百六十七條前段規定之物上請求權，請求返還所有物
    ，並不以補償或賠償占用人之損害為對價，亦即各該占用人不得以尚未獲取補償
    或賠償為理由，而拒絕履行返還義務。經查：被告辯稱：其就系爭建物之建造亦
    有出資乙節，已為原告所否認，而被告亦未能舉證以實其說，自難以採憑。況查
    系爭建物係於民國七十八年十一月三十日以原告為起造人名義在原告所有之土地
    上動工建造，而於翌年三月一日竣工，於七十九年三月二十八日取得使用執照，
    於九十二年七月十一日以原告名義完成所有權登記，並以原告名義為房屋稅繳納
    義務人等事實，有原告提出之使用執照、建物登記謄本、建物所有權狀、土地登
    記謄本、土地所有權狀、房屋稅繳款書、使用執照申請書、建築設計圖等件可憑
    。然兩造係在七十九年三月十九日結婚，而於九十三年二月十八日經本院家事法
    庭以九十二年度婚字第四九二號民事判決離婚確定在案等事實，亦有戶籍登記簿
    謄本及本院九十二年度婚字第四九二號民事判決在卷足按。揆之上開事證情況，
    足見兩造於系爭建物建造完成時，尚未結婚，尤難認被告就該建物有出資之事實
    。是原告既為該建物之所有權人，依法自得為管領、支配，被告不能舉證證明其
    有占用之正當權源，原告基於物上請求權之法律關係，請求被告遷讓交還，於法
    自屬有據，應予准許。
五、原告陳明就願供擔保，請准宣告假執行，經核並無不合，爰酌定相當擔保金額，
    併宣告之。
據上論結，本件原告之訴為有理由，依民事訴訟法第七十八條、第三百九十條第二項
，判決如主文。
中　　　華　　　民　　　國　　九十三　　年　　　七　　　月　　　八　　　日
                                        民事第一庭
~B法　　　官　蔡紹良
右為正本係照原本作成。
如對本判決上訴，應於判決送達後二十日內向本院提出上訴狀。
~B法院書記官　田慧賢
中　　　華　　　民　　　國　　九十三　　年　　　七　　　月　　　八　　　日
